臺灣彰化地方法院民事判決　93年度訴字第758號
原　　　告　丁○○
訴訟代理人　柯開運律師
被　　　告　子○○
　　　　　　戊○○
　　　　　　己○○
　　　　　　乙○○
上　一　人
訴訟代理人　甲○○
被　　　告　丙○○
　　　　　　辛○○
　　　　　　壬○○
　　　　　　丑○○
　　　　　　癸○○
　　　　　　庚○○
上列當事人間請求拆屋還地事件，經本院於民國94年5月30日言
詞辯論終結，判決如下：
    主      文
被告子○○應將坐落彰化縣彰化市○○○段過溝子小段貳壹零之
壹地號內如附圖所示編號２部分面積貳玖平方公尺土地上之鐵磚
造建物拆除，並將該部分土地交還原告及其他共有人全體。
被告戊○○應將坐落彰化縣彰化市○○○段過溝子小段貳壹零之
壹地號內如附圖所示編號３部分面積壹捌平方公尺、同段貳壹零
之壹貳地號內如附圖所示編號24部分面積壹平方公尺土地上之鐵
磚造建物拆除，並將該部分土地交還原告及其他共有人全體。
被告己○○應將坐落彰化縣彰化市○○○段過溝子小段貳壹零之
壹地號內如附圖所示編號４部分面積壹柒平方公尺、同段貳壹零
之壹貳地號內如附圖所示編號25部分面積平方公尺土地上之鐵
磚造建物拆除，並將該部分土地交還原告及其他共有人全體。
被告乙○○應將坐落彰化縣彰化市○○○段過溝子小段貳壹零之
壹地號內如附圖所示編號５部分面積壹捌平方公尺、同段貳壹零
之壹貳地號內如附圖所示編號26部分面積捌平方公尺土地上之鐵
磚造建物拆除，並將該部分土地交還原告及其他共有人全體。
被告丙○○應將坐落彰化縣彰化市○○○段過溝子小段貳壹零之
壹地號內如附圖所示編號６部分面積伍平方公尺、同段貳壹壹之
肆地號內如附圖所示編號９部分面積壹伍平方公尺、同段貳壹壹
之地號內如附圖所示編號23部分面積貳平方公尺、同段貳壹零
之壹貳地號內如附圖所示編號27部分面積壹捌平方公尺土地上之
鐵磚造建物，同段貳壹壹之肆地號內如附圖所示編號８部分面積
貳陸平方公尺、同段貳壹壹之地號內如附圖所示編號14部分面
積壹平方公尺土地上之鐵架造建物拆除，並將該部分土地交還原
告及其他共有人全體。
被告辛○○應將坐落彰化縣彰化市○○○段過溝子小段貳壹壹之
肆地號內如附圖所示編號10部分面積伍平方公尺、同段貳壹壹之
地號內如附圖所示編號16部分面積貳伍平方公尺、同段貳壹零
之壹貳地號內如附圖所示編號28部分面積壹壹平方公尺土地上之
鐵磚造建物拆除，並將該部分土地交還原告及其他共有人全體。
被告壬○○應將坐落彰化縣彰化市○○○段過溝子小段貳壹壹之
肆地號內如附圖所示編號12部分面積壹平方公尺、同段貳壹壹之
地號內如附圖所示編號15部分面積壹平方公尺土地上之鐵架水
塔，同段貳壹壹之地號內如附圖所示編號17部分面積肆平方
公尺、同段貳壹零之壹貳地號內如附圖所示編號29部分面積平
方公尺土地上之鐵磚造建物拆除，並將該部分土地交還原告及其
他共有人全體。
被告丑○○應將坐落彰化縣彰化市○○○段過溝子小段貳壹壹之
地號內如附圖所示編號18部分面積捌平方公尺土地上之鐵磚
造建物拆除，並將該部分土地交還原告及其他共有人全體。
被告癸○○應將坐落彰化縣彰化市○○○段過溝子小段貳壹壹之
地號內如附圖所示編號19部分面積捌平方公尺土地上之鐵磚
造建物拆除，並將該部分土地交還原告及其他共有人全體。
被告庚○○應將坐落彰化縣彰化市○○○段過溝子小段貳壹壹之
地號內如附圖所示編號20部分面積壹零平方公尺土地上之鐵架
造建物，同地號內如附圖所示編號21部分面積柒壹平方公尺土地
上之鐵磚造建物拆除，並將該部分土地交還原告及其他共有人全
體。
第一項至第十項之履行期間均為肆個月。
訴訟費用由被告子○○負擔百分之十一、被告戊○○負擔百分之
七、被告己○○負擔百分之七、被告乙○○負擔百分之十、被告
丙○○負擔百分之十五、被告辛○○負擔百分之十、被告壬○○
負擔百分之八、被告丑○○負擔百分之八、被告癸○○負擔百分
之八，餘由被告庚○○負擔。
本判決於原告依次以新臺幣捌拾壹萬貳仟元、新臺幣伍拾萬
仟元、新臺幣伍拾陸萬肆仟元、新臺幣柒拾萬柒仟元、新臺幣
壹佰壹拾肆萬捌仟元、新臺幣柒拾肆萬玖仟元、新臺幣陸拾貳萬
仟元、新臺幣伍拾柒萬元、新臺幣伍拾柒萬元、新臺幣壹佰貳
拾壹萬伍仟元為被告子○○、戊○○、己○○、乙○○、丙○○
、辛○○、壬○○、丑○○、癸○○、庚○○供擔保後，各得假
執行。
    事實及理由
一、原告起訴主張：坐落彰化縣彰化市○○段過溝子小段221-3
    、210-12、210-1、211-4地號等4筆土地（下稱系爭4筆土地
    ）均為原告、被告子○○，以及訴外人林俶妙、陳蓮波、李
    忠、葉甘澍、林昭子、葉森傑、沈文科、顏成名、蕭玉鶯、
    汪瑞麟、汪瑞淵、林麗津、林麗煌、林麗玲、林寶珠、賴淑
    芬、黃李阿巧、顏錦源、顏春榮、顏一生、顏賴秀雲、顏士
    翔、顏士清、黃任璽（下稱訴外人林俶妙等24人）所共有。
    被告未經系爭4筆土地全體共有人同意，亦無合法權源，竟
    分別在系爭4筆土地內如附圖所示編號2至6、8至10、12、14
    至21、23至29部分，各自興建鐵磚造建物、鐵架造建物、鐵
    架水塔（下稱系爭建物），無權占用系爭4筆土地，爰基於
    所有人物上請求權、共有人物上請求權之法律關係，請求被
    告拆屋還地等語。並聲明：如主文第1項至第10項所示，以
    及願供擔保，聲請宣告假執行。
二、被告之聲明及陳述：
  (一)被告子○○辯稱：系爭附圖編號2部分建物係被告子○○向
    訴外人王吳月嬌所購買。如需拆屋還地，希望酌定履行期間
    等語。並聲明：原告之訴及假執行之聲請均駁回。
  (二)被告戊○○辯稱：系爭附圖編號3、24部分建物係被告戊○○向訴外人顏秋木所購買。如需拆屋還地，希望酌定履行期
    間等語。並聲明：原告之訴及假執行之聲請均駁回。
  (三)被告己○○辯稱：系爭附圖編號4、25部分建物係被告己○○所出資興建，土地則係向訴外人黃彰仁、林洲承租。如需
    拆屋還地，希望酌定履行期間，且應給予拆遷補償等語。並
    聲明：原告之訴及假執行之聲請均駁回。
  (四)被告乙○○辯稱：系爭附圖編號5、26部分建物係被告乙○○所出資興建，土地則係向彰化市新華市場籌建會承租。如
    需拆屋還地，希望酌定履行期間，且應給予拆遷補償等語。
    並聲明：原告之訴及假執行之聲請均駁回。
  (五)被告丙○○辯稱：系爭附圖編號6、8、9、14、23、27部分
    建物係被告丙○○向不知姓名之人所購買等語。並聲明：原
    告之訴及假執行之聲請均駁回。
  (六)被告辛○○辯稱：系爭附圖編號10、16、28部分建物係被告
    辛○○向訴外人徐士寬所購買，土地則係向彰化市新華市場
    籌建會承租。如需拆屋還地，希望酌定履行期間，且應給予
    拆遷補償等語。並聲明：原告之訴及假執行之聲請均駁回。
  (七)被告壬○○辯稱：系爭附圖編號12、15、17、29部分建物係
    被告壬○○所出資興建，土地則係向綽號阿派之人承租，並
    有支付清潔費給市場管理人員。如需拆屋還地，希望酌定履
    行期間，且應給予拆遷補償等語。並聲明：原告之訴及假執
    行之聲請均駁回。
  (八)被告丑○○辯稱：系爭附圖編號18部分建物係被告丑○○向
    訴外人黃金河所購買。如需拆屋還地，希望酌定履行期間，
    且應給予拆遷補償等語。並聲明：原告之訴及假執行之聲請
    均駁回。
  (九)被告癸○○辯稱：系爭附圖編號19部分建物係被告癸○○向
    訴外人謝國雄所購買。如需拆屋還地，希望酌定履行期間等
    語。並聲明：原告之訴及假執行之聲請均駁回。
  (十)被告庚○○辯稱：系爭附圖編號20、21部分建物係被告庚○○所出資興建。如需拆還地，希望酌定履行期間，且應給予
    拆遷補償等語。並聲明：原告之訴及假執行之聲請均駁回。
三、兩造不爭執之事實：
  (一)系爭4筆土地均為原告、被告子○○，以及訴外人林俶妙等
    24人所共有。
  (二)系爭附圖編號2部分建物係被告子○○向訴外人王吳月嬌所
    購買，現由被告子○○占有使用；系爭附圖編號3、24部分
    建物係被告戊○○向訴外人顏秋木所購買，現由被告戊○○
    占有使用；系爭附圖編號6、8、9、14、23、27部分建物係
    被告丙○○向不知姓名之人所購買，現由被告丙○○占有使
    用；系爭附圖編號10、16、28部分建物係被告辛○○向訴外
    人徐士寬所購買，現由被告辛○○占有使用；系爭附圖編號
    18部分建物係被告丑○○向訴外人黃金河所購買，現由被告
    丑○○占有使用；系爭附圖編號19部分建物係被告癸○○向
    訴外人謝國雄所購買，現由被告癸○○占有使用。
  (三)系爭附圖編號4、25部分建物係被告己○○所出資興建；系
    爭附圖編號5、26部分建物係被告乙○○所出資興建；系爭
    附圖編號12、15、17、29部分建物係被告壬○○所出資興建
    ；系爭附圖編號20、21部分建物係被告庚○○所出資興建。
四、按所有人對於無權占有或侵奪其所有物者，得請求返還之。
    對於妨害其所有權者，得請求除去之。各共有人對於第三人
    ，得就共有物之全部，為本於所有權之請求。但回復共有物
    之請求，僅得為共有人全體之利益為之。民法第767條、第8
    21條分別定有明文。茲將兩造爭點分述如下：
  (一)按各共有人按其應有部分，對於共有物之全部雖有使用收益
    之權，惟共有人對於共有物之特定部分使用收益，仍須徵得
    他共有人全體之同意，非謂共有人得對於共有物全部或任何
    一部有自由使用收益之權利。如共有人不顧他共有人之利益
    ，而就共有物之全部或一部任意使用收益，即屬侵害他共有
    人之權利（最高法院62年臺上字第1803號判例意旨參照）。
    經查，被告子○○為系爭4筆土地之共有人，固為兩造所不
    爭執，然被告子○○既未能舉證證明其占有使用系爭附圖編
    號2部分土地，係經其他共有人全體之同意，按諸前揭說明
    ，被告子○○占有使用該部分土地，仍屬無權占有。
  (二)被告己○○辯稱其係向訴外人黃彰仁、林洲承租系爭附圖編
    號4、25部分土地等語；被告乙○○辯稱其係向彰化市新華
    市場籌建會承租系爭附圖編號5、26部分土地等語；被告辛○○辯稱其係向彰化市新華市場籌建會承租系爭附圖編號10
    、16、28部分土地等語；被告壬○○辯稱其係向綽號阿派之
    人承租系爭附圖編號12、15、17、29部分土地等語，固經其
    等提出彰化市新華市場攤位租賃契約書影本在卷為證。惟被
    告己○○、乙○○、辛○○、壬○○既未能舉證證明黃彰仁
    、林洲、彰化市新華市場籌建會人員、綽號阿派之人，係經
    系爭4筆土地全體共有人之同意，或具有其他出租系爭4筆土
    地之合法權源，則縱認被告己○○、乙○○、辛○○、壬○○與訴外人黃彰仁等4人間確有租賃關係存在，亦不得執以
    對抗原告與系爭4筆土地其他共有人。被告己○○、乙○○
    、辛○○、壬○○占有使用上開土地，亦屬無權占有。
  (三)次按因自己出資而建築之房屋，不待登記即原始取得其所有
    權，與因法律行為而取得者，須依民法第758條規定經登記
    始取得其所有權者不同。經查，系爭附圖編號4、25部分建
    物係被告己○○所出資興建；系爭附圖編號5、26部分建物
    係被告乙○○所出資興建；系爭附圖編號12、15、17、29部
    分建物係被告壬○○所出資興建；系爭附圖編號20、21部分
    建物係被告庚○○所出資興建等情，既為兩造所不爭執，按
    諸前揭說明，被告己○○、乙○○、壬○○、庚○○即原始
    取得上開建物之所有權，自有拆除建物之權限。
  (四)再按違章建築之讓與，雖因不能為移轉登記而不能為不動產
    所有權之讓與，但受讓人與讓與人間如無相反之約定，應認
    為讓與人已將該違章建築之事實上處分權讓與受讓人。房屋
    之拆除為一種事實上之處分行為，須有事實上之處分權者，
    始有拆除之權限。經查，系爭附圖編號2部分建物係被告子
    ○○向訴外人王吳月嬌所購買，現由被告子○○占有使用；
    系爭附圖編號3、24部分係被告戊○○向訴外人顏秋木所購
    買，現由被告戊○○占有使用；系爭附圖編號6、8、9、14
    、23、27部分建物係被告丙○○向不知姓名之人所購買，現
    由被告丙○○占有使用；系爭附圖編號10、16、28部分建物
    係被告辛○○向訴外人徐士寬所購買，現由被告辛○○占有
    使用；系爭附圖編號18部分建物係被告丑○○向訴外人黃金
    河所購買，現由被告丑○○占有使用；系爭附圖編號19部分
    建物係被告癸○○向訴外人謝國雄所購買，現由被告癸○○
    占有使用之事實，業如前述。上開建物雖均屬未經建物所有
    權第一次登記之違章建築，然既無證據證明被告子○○、戊○○、丙○○、辛○○、丑○○、癸○○與上開建物之讓與
    人間曾為相反之約定，應認其等業已分別取得上開建物之事
    實上處分權，並具有拆除建物之權限。
  (五)綜上所述，本件原告既為系爭4筆土地之共有人，且被告復
    未能舉證證明其等有何占有使用系爭4筆土地之合法權源，
    揆諸首揭規定，原告請求被告分別將系爭建物拆除，並將各
    該部分土地交還原告及其他共有人全體，於法自屬有據。
五、另按判決所命之給付，其性質非長期間不能履行，或斟酌被
    告之境況，兼顧原告之利益，法院得於判決內定相當之履行
    期間，民事訴訟法第396條第1項前段定有明文。經查，本件
    被告現仍使用系爭建物經營各類小吃店，此經本院現場勘驗
    明確。本院審酌被告尋找適合地點遷移需要相當時日，如未
    酌定履行期間，被告即頓失經濟來源，爰參酌兩造所為陳述
    ，酌定本件履行期間均為4個月。
六、被告己○○、乙○○、辛○○、壬○○、丑○○、庚○○雖
    另辯稱原告應給予拆遷補償等語，然其等既未能說明請求拆
    遷補償之法律上依據，是其等此部分抗辯，即屬無據，自難
    採憑。
七、從而，原告基於所有人物上請求權、共有人物上請求權之法
    律關係，請求被告分別將系爭建物拆除，並將各該部分土地
    交還原告及其他共有人全體，為有理由，應予准許。
八、按關於財產權之訴訟，原告釋明在判決確定前不為執行，恐
    受難於抵償或難於計算之損害者，法院應依其聲請，宣告假
    執行。原告陳明在執行前可供擔保而聲請宣告假執行者，雖
    無前項釋明，法院應定相當之擔保額，宣告供擔保後，得為
    假執行，民事訴訟法第390條定有明文。本件原告陳明願供
    擔保，聲請宣告假執行，核無不合，爰酌定相當之擔保金額
    ，准許之。
九、訴訟費用負擔之依據：民事訴訟法第78條、第85條第1項但
    書。
中　　華　　民　　國　　94　　年　　6 　　月　　30　　日
                  民事第二庭    法　官　鄭舜元
以上正本係照原本作成。
如對判決上訴，應於判決送達後20日內向本院提出上訴狀。
中　　華　　民　　國　　94　　年　　6　　 月　　30　　日
                      　　　    書記官　顏督訓
